【裁判字號】    97,訴,1716
【裁判日期】    971029
【裁判案由】    毒品危害防制條例
【裁判全文】
臺灣臺北地方法院刑事判決              97年度訴字第1716號
公  訴  人  臺灣臺北地方法院檢察署檢察官
被      告  甲○○
上列被告因毒品危害防制條例案件，經檢察官提起公訴（97年度
毒偵字第2793號），於本院準備程序進行中，被告先就被訴事實
為有罪之陳述，經本院告以簡式審判之要旨，經當事人同意，合
議庭裁定由受命法官獨任進行簡式審判程序，判決如下：
    主  文
甲○○施用第一級毒品，累犯，處有期徒刑捌月。
    事  實
一、甲○○曾因施用毒品案件，經本院以91年度毒聲字第1361號
    裁定送觀察、勒戒，經所內人員評估後，因認無繼續施用毒
    品之傾向，於民國92年2 月27日執行完畢釋放出所，並經臺
    灣臺北地方法院檢察署檢察官以92年度毒偵緝字第34號處分
    不起訴確定。又因施用毒品案件，經臺灣桃園地方法院以94
    年訴字第589 號刑事判決判處有期徒刑7 月確定；另因妨害
    兵役治罪條例案件，經本院以94年度簡字第2371號刑事簡易
    判決判處有期徒刑5 月確定；上開2 罪，經本院以94年度聲
    字第2055號裁定應執行有期徒刑10月。甲○○遂於94年7 月
    29日入監合併執行上開2 罪，至95年4 月5 日縮刑期滿執行
    完畢。
二、詎甲○○仍不知悔改，復基於施用第一級毒品海洛因之犯意
    ，於97年7 月21日下午3 時為警採尿前回溯26小時內某時，
    在其位於臺北市○○區○○路1 段125 巷13號之1 住處，以
    針筒注射方式，施打第一級毒品海洛因1 次。嗣經警於97
    年7 月21日下午2 時許，在臺北市○○區○○街109 巷7 號
    對面艋舺公園內，因甲○○另案通緝，當場逮捕，採尿送驗
    呈嗎啡陽性反應，始悉上情。
三、案經臺北市政府警察局萬華分局移請臺灣臺北地方法院檢察
    署檢察官偵查起訴，於本院準備程序進行中，被告先就被訴
    事實為有罪之陳述，經合議庭裁定由受命法官獨任進行簡式
    審判程序。
    理  由
一、前開犯罪事實，訊據被告甲○○於本院坦承不諱（見本院卷
    第18頁反面、第19頁反面），被告為警查獲後所採集之尿液
    ，經以氣相層析質譜儀檢驗結果，呈嗎啡陽性反應，此有臺
    灣尖端先進生技醫藥股份有限公司濫用藥物檢驗報告在卷可
    稽（見偵查卷第11頁）；按海洛因經注射入人體後，約80％
    於24小時內自尿液中排出，尿液中能否驗出嗎啡陽性反應與
    其投與量、投與途徑、採尿時間、個人體質及檢驗方法之靈
    敏度有關，一般而言，人體代謝物嗎啡之平均可檢出時限約
    為26小時，業經行政院衛生署藥物食品檢驗局於81年9 月8
    日以藥檢字第8114485 號函示明確，為本院職務上所已知之
    事實。據此足認本案被告確於為警採尿前26小時內之某時（
    不含查獲後至採尿前之時間），有施用海洛因之犯行。綜上
    ，堪認被告自白與事實相符，可以採信。又查被告曾因施用
    毒品案件，經本院以91年度毒聲字第1361號裁定送觀察、勒
    戒，經所內人員評估後，因認無繼續施用毒品之傾向，於92
    年2 月27日執行完畢釋放出所，並經臺灣臺北地方法院檢察
    署檢察官以92年度毒偵緝字第34號處分不起訴確定；又因施
    用毒品案件，經臺灣桃園地方法院以94年訴字第589 號刑事
    判決判處有期徒刑7 月確定，並併同另案，於95年4 月5 日
    縮刑期滿執行完畢等情，有臺灣高等法院被告前案紀錄表附
    卷可參（見本院卷第21至26頁），堪以認定。按毒品危害防
    制條例於民國92年7 月9 日修正公布，自93年1 月9 日施行
    ，其中第20條、第23條將施用毒品之刑事處遇程序，區分為
    「初犯」及「5 年內再犯」、「5 年後再犯」；依其立法理
    由之說明：「初犯」，經觀察、勒戒或強制戒治後，應為不
    起訴處分或不付審理之裁定；經觀察、勒戒或強制戒治執行
    完畢釋放後，「5 年內再犯」者，因其再犯率甚高，原實施
    之觀察、勒戒及強制戒治既已無法收其實效，爰依法追訴或
    裁定交付審理。至於經觀察、勒戒或強制戒治執行完畢釋放
    後，「5 年後再犯」者，前所實施之觀察、勒戒或強制戒治
    已足以遮斷其施用毒品之毒癮，為期自新及協助其斷除毒癮
    ，仍適用「初犯」規定，先經觀察、勒戒或強制戒治之程序
    ；從而依修正後之規定，僅限於「初犯」及「5 年後再犯」
    2 種情形，始應先經觀察、勒戒或強制戒治程序；倘被告於
    5 年內已再犯，經依法追訴處罰，縱其第3 次（或第3 次以
    上）再度施用毒品之時間，在初犯經觀察、勒戒或強制戒治
    執行完畢釋放5 年以後，已不合於「5 年後再犯」之規定，
    且因已於「5 年內再犯」，顯見其再犯率甚高，原實施觀察
    、勒戒或強制戒治，已無法收其實效，即應依該條例第條處
    罰（最高法院95年度第7 次刑事庭會議著有決議可資參照）
    。是被告於前次觀察、勒戒執行完畢釋放後5 年以內，曾經
    再犯施用毒品之罪，經法院判刑確定並執行完畢，故被告於
    97年7 月間再犯本件施用毒品之罪，揆諸前揭最高法院決議
    ，無庸再送觀察勒戒或強制戒治，應逕科以刑罰。綜上，本
    案事證明確，被告施用第一級毒品之犯行，應堪認定，應依
    法論罪科刑。
二、核被告所為，係犯毒品危害防制條例第10條第1 項施用第一
    級毒品海洛因之罪。其持有第一級毒品之低度行為為施用毒
    品之高度行為所吸收，不另論罪。查被告曾因施用毒品案件
    ，經臺灣桃園地方法院以94年訴字第589 號刑事判決判處有
    期徒刑7 月確定；另因妨害兵役治罪條例案件，經本院以94
    年度簡字第2371號刑事簡易判決判處有期徒刑5 月確定；上
    開2 罪，經本院以94年度聲字第2055號裁定應執行有期徒刑
    10月；被告於94年7 月29日入監合併執行上開2 罪，至95年
    4 月5 日縮刑期滿執行完畢等情，亦有臺灣高等法院被告前
    案紀錄表附卷足徵（見本院卷第21至26頁），是被告於前次
    徒刑之執行完畢後，5 年以內故意再犯本件有期徒刑以上之
    罪，為累犯，應依法加重其刑。爰審酌：(一)被告曾因施用毒
    品而觸法，經觀察勒戒及徒刑執行完畢後，仍不知悔悟，再
    犯施用毒品之罪；(二)且施用毒品非但戕害身心，亦可能因此
    危害社會秩序；(三)惟念被告於本院坦承犯行，庭訊時態度良
    好等一切情狀，量處如主文所示之刑，以示懲儆。
據上論斷，應依刑事訴訟法第273 條之1 第1 項、第299 條第1
項前段，毒品危害防制條例第10條第1 項，刑法第11條、第47條
第1 項，判決如主文。
本案經檢察官簡逸薇到庭執行職務。
中    華    民    國    97    年    10    月    29    日
                  刑事第六庭  法  官  林晏如
上正本與原本無異。
如不服本判決，應於判決送達後10日內，向本院提出上訴狀。
                              書記官  楊盈茹
中    華    民    國    97    年    10    月    30    日
附錄本案論罪科刑法條全文：
毒品危害防制條例第10條
施用第一級毒品者，處 6 月以上 5 年以下有期徒刑。
施用第二級毒品者，處 3 年以下有期徒刑。


司法院資訊處製作；財團法人民間司法改革基金會備份。
